<!-- R Commander Markdown Template -->

Laboratorio 5
=======================

### Joshua Cervantes Artavia

### `r as.character(Sys.Date())`

```{r echo=FALSE}
# include this code chunk as-is to set options
knitr::opts_chunk$set(comment=NA, prompt=TRUE, out.width=750, fig.height=8, fig.width=8)
library(Rcmdr)
library(car)
library(RcmdrMisc)
library(openxlsx)
```

```{r}
data()
```


```{r}
data(iris, package="datasets")
```






### iris[, c

### PCA


```{r}
iris.PCA<-iris[, c("Sepal.Length", "Sepal.Width", "Petal.Length", "Petal.Width", "Species")]
res<-PCA(iris.PCA , scale.unit=TRUE, ncp=5, quali.sup=c(5: 5), graph = FALSE)
print(plot.PCA(res, axes=c(1, 2), choix="ind", habillage="none", col.ind="black", col.ind.sup="blue", 
  col.quali="#096192", label=c("ind", "ind.sup", "quali"),new.plot=TRUE, title="Plano principal"))
```


```{r}
print(plot.PCA(res, axes=c(1, 2), choix="var", new.plot=TRUE, col.var="black", col.quanti.sup="blue", label=c("var", 
  "quanti.sup"), lim.cos2.var=0, title="Círculo de correlaciones"))


```


```{r}
summary(res, nb.dec = 3, nbelements=10, nbind = 10, ncp = 3, file="")
```





### respuesta_profesion.CA[c

### CA
```{r}
respuesta_profesion <- 
  readXL("C:/Users/saac9/OneDrive - Universidad de Costa Rica/Documents/UCR/2023/Topicos_de_analisis_de_datos_1/Laboratorios/Ejercicios-Cap4.xlsx",
   rownames=TRUE, header=TRUE, na="", sheet="3.Profesión-FMI", stringsAsFactors=FALSE)
```




respuesta_profesion.CA.CA<-respuesta_profesion.CA[c("Agricultures", "Patrón empresa o comercio", 
  "Profes. liberales y científicas", "Empleados", "Profesiones intermedias", "Profesores y maestros", "Estudiantes", 
  "Pensionados", "Amas de casa", "Desempleados, sin profesión") ,c("X1", "X2", "X3", "X4", "X5")]
res<-CA(respuesta_profesion.CA.CA, ncp=5, row.sup=NULL, col.sup=NULL, graph = TRUE)



```{r}
data()
```


```{r}
data(iris, package="datasets")
```


```{r}
iris.PCA<-iris[, c("Sepal.Length", "Sepal.Width", "Petal.Length", "Petal.Width")]
```


```{r}
res<-PCA(iris.PCA , scale.unit=TRUE, ncp=5, graph = FALSE)
```


```{r}
print(plot.PCA(res, axes=c(1, 2), choix="ind", habillage="none", col.ind="black", col.ind.sup="blue",
col.quali="magenta", label=c("ind", "ind.sup", "quali"),new.plot=TRUE,
title="Plano principal individuos ACP (Iris)"))
```


```{r}
print(plot.PCA(res, axes=c(1, 2), choix="var", new.plot=TRUE, col.var="black", col.quanti.sup="blue", label=c("var",
"quanti.sup"), lim.cos2.var=0, title="Circulo de correlaciones"))
```


```{r}
summary(res, nb.dec = 3, nbelements=10, nbind = 10, ncp = 3, file="")
```


```{r}
remove(iris.PCA)
```


```{r}
iris.PCA<-iris[, c("Sepal.Length", "Sepal.Width", "Petal.Length", "Petal.Width", "Species")]
```


```{r}
res<-PCA(iris.PCA , scale.unit=TRUE, ncp=5, quali.sup=c(5: 5), graph = FALSE)
```

```{r}
print(plot.PCA(res, axes=c(1, 2), choix="var", new.plot=TRUE, col.var="black", col.quanti.sup="blue", label=c("var",
"quanti.sup"), lim.cos2.var=0, title=""))
```


```{r}
summary(res, nb.dec = 3, nbelements=10, nbind = 10, ncp = 3, file="")
```


```{r}
remove(iris.PCA)
```


```{r}
iris.PCA<-iris[, c("Sepal.Length", "Sepal.Width", "Petal.Length", "Petal.Width", "Species")]
```


```{r}
res<-PCA(iris.PCA , scale.unit=TRUE, ncp=5, quali.sup=c(5: 5), graph = FALSE)
```


```{r}
print(plot.PCA(res, axes=c(1, 2), choix="ind", habillage="none", col.ind="black", col.ind.sup="blue",
col.quali="magenta", label=c("ind", "ind.sup", "quali"),new.plot=TRUE))
```


```{r}
print(plot.PCA(res, axes=c(1, 2), choix="var", new.plot=TRUE, col.var="black", col.quanti.sup="blue", label=c("var",
"quanti.sup"), lim.cos2.var=0))
```


```{r}
summary(res, nb.dec = 3, nbelements=10, nbind = 10, ncp = 3, file="")
```


```{r}
remove(iris.PCA)
```


```{r}
iris.PCA<-iris[, c("Sepal.Length", "Sepal.Width", "Petal.Length", "Petal.Width", "Species")]
```


```{r}
res<-PCA(iris.PCA , scale.unit=TRUE, ncp=5, quali.sup=c(5: 5), graph = FALSE)
```

```{r}
print(plot.PCA(res, axes=c(1, 2), choix="var", new.plot=TRUE, col.var="black", col.quanti.sup="blue", label=c("var",
"quanti.sup"), lim.cos2.var=0, title="Círculo de correlaciones"))
```


```{r}
summary(res, nb.dec = 3, nbelements=10, nbind = 10, ncp = 3, file="")
```


```{r}
remove(iris.PCA)
```






```{r}
respuesta_profesion <- 
  readXL("C:/Users/saac9/OneDrive - Universidad de Costa Rica/Documents/UCR/2023/Topicos_de_analisis_de_datos_1/Laboratorios/Ejercicios-Cap4.xlsx",
   rownames=TRUE, header=TRUE, na="", sheet="3.Profesión-FMI", stringsAsFactors=FALSE)
```





### respuesta_profesion[c

### CA

respuesta_profesion.CA<-respuesta_profesion[c("Agricultures", "Patrón empresa o comercio", 
  "Profes. liberales y científicas", "Empleados", "Profesiones intermedias", "Profesores y maestros", "Estudiantes", 
  "Pensionados", "Amas de casa", "Desempleados, sin profesión") ,c("X1", "X2", "X3", "X4", "X5")]
res<-CA(respuesta_profesion.CA, ncp=5, row.sup=NULL, col.sup=NULL, graph = TRUE)




```{r}
exportaciones_costa_rica <- 
  readXL("C:/Users/saac9/OneDrive - Universidad de Costa Rica/Documents/UCR/2023/Topicos_de_analisis_de_datos_1/Laboratorios/Ejercicios-Cap4.xlsx",
   rownames=TRUE, header=TRUE, na="", sheet="4.Exportaciones", stringsAsFactors=FALSE)
```




### exportaciones_costa_rica[c

### CA
```{r}
exportaciones_costa_rica.CA<-exportaciones_costa_rica[c("Plantas ornamentales", "Flores", "Follajes", "Chayotes", 
  "Yuca", "Tubérculos", "Piñas", "Plátanos", "Macadamia", "Fresas", "Melones", "Papayas", "Petunia", "Raivilla", 
  "Otros") ,c("X1986", "X1987", "X1988", "X1989", "X1990")]
res<-CA(exportaciones_costa_rica.CA, ncp=5, row.sup=NULL, col.sup=NULL, graph = TRUE)

